臺灣臺東地方法院民事判決　　　　　　　　96年度訴字第30號
原　　　告　己○○
被　　　告　辛○○
　　　　　　甲○○
　　　　　　丙○○
　　　　　　乙○○
　　　　　　戊○○
　　　　　　丁○○
上列當事人因被告等竊盜案件，經原告提起刑事附帶民事訴訟，
請求損害賠償事件，經本院刑事庭裁定移送前來（95年度附民字
第33號），本院於民國96年 5月29日言詞辯論終結，判決如下：
    主  文
原告之訴駁回。
訴訟費用由原告負擔。
    事  實  及  理  由
一、被告丙○○、丁○○二人經合法通知，均無正當理由，未於
    言詞辯論期日到場，核無民事訴訟法第 386條所列各款情形
    ，爰依原告聲請，由其一造辯論而為判決，合先敘明。
二、原告主張：緣被告甲○○、乙○○、辛○○、戊○○、林惠
    美及丙○○等 6人基於意圖為自己不法所有之犯意聯絡，於
    民國95年4至5月左右，連續數次結夥竊盜原告栽種於臺東縣
    關山鎮○○路豐源圳旁蓮花池內香水蓮花約 1,000棵、水池
    內之養殖物烏鰡魚及蜆等物，造成原告共損失新臺幣（下同
    ）一百多萬元等語，並聲明：(一)被告等應連帶給付原告70萬
    元整及自起訴狀繕本送達之翌日（即95年11月 9日）起至清
    償日止，按週年利率5%計算之利息。(二)願供擔保請准宣告假
    執行。
三、被告則以：伊等只有於95年 5月24日中午12時許，前往竊取
    原告所有之蜆，但拿了蜆以後，就被查覺，當場將所竊得之
    物倒回蓮花池內，並未竊得原告所有之香水蓮花、烏鰡魚及
    蜆等物等語資為抗辯。並均聲明：(一)駁回原告之訴及假執行
    之聲請。(二)如受不利判決，願供擔保請准宣告假執行。
四、下列事實為兩造所不爭執（見本審卷第43頁），自堪信為真
    實，本院爰採為判決之基礎：
    (一)被告甲○○、乙○○、辛○○、戊○○、林惠美及丙○○
      基於意圖為自己不法所有之犯意聯絡，於95年 5月24日中
      午12時許，經甲○○、乙○○提議，結夥 6人前往位於臺
      東縣關山鎮○○路豐原圳旁原告己○○所有之蓮花池，分
      別使用辛○○所有之鐵製畚箕、塑膠袋子各 1個、乙○○
      所有之鋁製篩子1個、戊○○所有之塑膠洗衣籃1個、丙○○所有之塑膠篩子 1個等器具，或以徒手之方式，共同竊
      取己○○所養殖之蜆仔20粒得手，嗣至同日下午 1時10分
      許，為原告察覺報警處理。
    (二)被告 6人當場將已竊得之蜆仔倒回上開蓮花池中。
五、本件經兩造協議，並同意簡化爭點為：(一)原告所有損失的烏
    鰡魚、蓮花、蜆仔是否皆為被告 6人所偷？(二)若是，損失金
    額共多少？茲審酌如下：
（一）按當事人主張有利於己之事實者，就其事實有舉證之責任
      ，民事訴訟法第 277條前段定有明文；又民事訴訟如係由
      原告主張權利者，應先由原告負舉證之責，若原告先不能
      舉證，以證實自己主張之事實為真實，則被告就其抗辯事
      實即令不能舉證，或其所舉證據尚有疵累，亦應駁回原告
      之請求，最高法院17年上字第 917號著有判例足資參照。
（二）原告主張被告 6人於95年4至5月左右，連續數次結夥竊盜
      原告栽種於關山鎮○○路豐源圳旁蓮花池內香水蓮花約1,
      000 棵、水池內之養殖物烏鰡魚及蜆等物，造成原告共損
      失一百多萬元，然此為被告 6人所否認，自應由原告就被
      告確有上揭竊盜行為負舉證責任。原告提出證人庚○○為
      其人證，證人庚○○於本院審理時到庭具結證稱：「（問
      ：你現職為何？）我在養牛。」、「（問：你養牛的地方
      離原告的蓮花池多遠？）隔約壹條排水溝左右，是連在一
      起的，兩邊都有路。」、「（問：你是否看過有人在偷原
      告所養殖的蜆仔等物？）因為我一天要去現場巡視好幾次
      ，我有看到好幾個人在蓮花池內。」、「（問：你看過幾
      次有人在偷東西？）從2月底到3月初那一陣子，我每次到
      現場，都看到有人在偷東西。」、「（問：你看到的都是
      多少人在偷？）有看到5、6個，每次的人數都一樣。」、
      「（問：5、6人是男的還是女的？）男、女都有。」、「
      （問：你看到的日期為何？）去年2月底3月初，大約都是
      早上8、9點左右。」、「（問：你看到偷東西的人手上有
      無拿工具？）我都是騎車從那邊經過，沒有注意看，而且
      她們在偷蜆仔都是彎著腰在偷，所以我看不清楚。」、「
      （問：你看到偷東西的人是否是庭上被告？）是，是庭上
      被告，尤其是甲○○比較高，我印象最深刻。」等語（見
      本審卷第40至42頁之言詞辯論筆錄）。
（三）綜合證人庚○○上揭證詞，其陳稱曾於95年2月底、3月初
      目睹被告 6人在原告之蓮花池偷竊物品多次，其中尤以被
      告甲○○令其印象最深刻。惟訊之被告辛○○、甲○○、
      乙○○、戊○○均堅決否認於95年2月底、3月初曾到原告
      之蓮花池竊取物品，被告甲○○供稱：「去年2、3月，我
      人在臺北工作，我是 4月初岳母過世之後才回到臺東。」
      等語（見本審卷第42頁之言詞辯論筆錄）；被告戊○○則
      供述：「我去年四月前都在臺北，4月1日我母親過世我才
      回來。」等語（見本審卷第40至42頁之言詞辯論筆錄）。
      被告甲○○並提出各類所得扣繳暨免扣繳憑單、員工在職
      證明書及聯升工程有限公司95年1月份至3月份之薪資表（
      見本審卷第54至58頁），證明其於95年1月3日起至同年4
      月30日止，任職於設在臺北市○○區○○路 1段18號之「
      聯升工程有限公司」（以下簡稱聯升公司），並擔任現場
      工程師之職務，而依上開薪資表之記載，被告甲○○自95
      年2月15日起至同年3月31日止，均有在臺北聯升公司出勤
      之記錄，參之證人即聯升公司之股東兼會計陳麗玲於本院
      審理時到庭具結證述：「（問：95年2、3月間，甲○○是
      否有在聯升公司工作？）有。」、「（問：當時工作的地
      點是在哪裡？）在臺北縣新莊市。」、「（問：妳在95年
      2月底及3月初，有沒有看到甲○○在新莊市工作？）有。
      」、「（問：甲○○在聯升公司做何職務？）我們是做污
      水下水道的工程，甲○○是現場的工程師。」、「（問：
      甲○○的太太你當時認識嗎？）他的太太戊○○當時我認
      識。」、「（問：戊○○在95年2、3月間，有跟甲○○一
      起住在新莊嗎？）95年 2月間我有在新莊看過戊○○，95
      年 3月間戊○○有在我們公司擔任現場的臨時工，一直到
      95年 4月他的母親過世才離職回臺東。」、「（問：95年
      2、3月間之例假日，甲○○夫婦有無回臺東？）我跟甲○○夫婦都很熟識，據我的瞭解，如果沒有放長假，他們不
      會回臺東。」等語（見本審卷第49、50頁之言詞辯論筆錄
      ）。足證被告甲○○、戊○○於該95年2月底、3月初這段
      期間內，均不在臺東地區，且證人庚○○亦陳稱竊賊於偷
      蜆仔時均彎著腰行竊，所以看不清楚臉部，其焉能明確指
      出被告 6人即為其所目睹之竊賊？此外，其所證述目睹竊
      賊行竊之期間（即95年2月底、3月初），亦與原告所指述
      之失竊時點（即95年4至5月左右）不符，是證人庚○○上
      揭證詞，自難採信。
（四）另原告於本院刑事庭審理中以證人身分具結證稱：伊僅親
      眼目睹被告 6人涉犯本案，之前蓮花池遭竊時，伊並不在
      場，是吳永田告知有看到5、6人在伊田裡採收，吳永田說
      他不認識那5、6人，亦未告知係本案被告 6人去採收的等
      語（見本院95年度簡上字第33號刑事卷宗第51、52頁之審
      理筆錄）。證人吳永田於本院刑事庭審理中亦到庭具結陳
      稱：伊在本案發生之前曾3、4次看過己○○田裡有幾個人
      在採收蓮花及蜆，但不認識那些人，所以也不知道之前這
      3、4次偷竊的人是不是就是本案被告等人等語（見上開刑
      事卷宗第53頁之審理筆錄）。據此已難認定被告 6人確曾
      於95年4至5月左右，連續數次結夥竊取原告栽種於關山鎮
      ○○路豐源圳旁蓮花池內香水蓮花約 1,000棵、水池內之
      養殖物烏鰡魚及蜆等物。
（五）此外，被告 6人與本件有關之竊盜行為，經本院刑事庭審
      理結果，亦認定被告 6人之犯行僅止於上揭第四項所列不
      爭執點之事實，至於原告所指訴被告 6人上開不爭執點以
      外之竊盜犯行，則證據有所不足，此有本院95年度簡上字
      第33號刑事判決在卷可稽。
    綜上所述，原告所提之相關事證，尚不足證明其於95年4至5
    月左右，在臺東縣關山鎮○○路豐源圳旁蓮花池內所失竊之
    香水蓮花約 1,000棵、水池內之養殖物烏鰡魚及蜆等物，確
    為被告 6人所竊取。從而，原告主張依民法第184條第1項前
    段之規定，請求被告應連帶賠償原告70萬元整，及自起訴狀
    繕本送達之翌日（即95年11月 9日）起至清償日止，按年息
    5%計算之利息，依法洵屬無據，自應予以駁回，而原告之訴
    既經駁回，其假執行之聲請即失所附麗，自應併予駁回。
六、本件為判決基礎之法律關係已臻明確，兩造其餘之攻擊防禦
    方法核與判決結果不生影響，毋庸一一論列，併此敘明。
據上論結，本件原告之訴為無理由，依民事訴訟法第78條，判決
如主文。
中　　華　　民　　國　　96　　年　　6 　　月　　7 　　日
                  民事庭    法  官  陳弘能
以上正本係照原本作成
如對本判決上訴，須於判決送達後20日內向本院提出上訴狀
中　　華　　民　　國　　96　　年　　6 　　月　　7 　　日
                            書記官　陳俊吉
